【裁判字號】    89,上訴,42
【裁判日期】    890331
【裁判案由】    違反槍砲彈藥刀械管制條例
【裁判全文】
臺灣高等法院花蓮分院刑事判決                      八十九年度上訴字第四二號
    上訴人即被告  乙○○
    選 任辯護 人  張秉正律師
右上訴人即被告因違反槍砲彈藥刀械管制條例等案件，不服臺灣花蓮地方法院八十八
年度訴字第三一七號中華民國八十八年十二月二十日第一審判決 (起訴案號：臺灣花
蓮地方法院檢察署八十八年度偵字第二八三七號)，提起上訴，本院判決如左：
    主  文
上訴駁回。
    事  實
一、乙○○曾於民國八十四年間，因違反槍砲彈藥刀械管制條例罪，經判處有期徒刑
    四月，緩刑三年，於八十五年二月十六日判決確定。詎不知悛悔，於上開案件緩
    刑期內之八十七年三、四月間某日，在花蓮縣境內某處，受其友人梁東生（已於
    八十七年八月八日死亡）委託，代為保管美國SMITH&WESSON廠口徑九MM之制式半
    自動手槍一枝（含彈匣一個）、具殺傷力制式口徑九MM子彈八顆，而將上開槍、
    彈藏置於其位於花蓮縣吉安鄉○○○街一七八巷六號住處。
二、八十八年七月十六日凌晨三時許，乙○○因其友陳俊民與甲○○在花蓮市○○路
    六十八號金皇后ＫＴＶ店內發生口角，乙○○趨前勸架，遭甲○○之友毆打，竟
    於同日五時十分許，基於恐嚇故意，持前開寄藏之制式槍、彈，駕車前往甲○○
    經營位於花蓮市○○路二四六號經營之Ｅ＆ＺＰＵＢ店前，對該店鐵捲門連續擊
    發六顆子彈，以加害生命之事，恫嚇甲○○，致甲○○心生畏懼。嗣為警循線查
    獲，並扣得美國SMITH&WESSON廠口徑九MM之制式半自動手槍一枝（含彈匣一個）
    、具殺傷力制式口徑九MM子彈二顆（鑑定時試射貳顆）、彈頭一顆、彈殼六顆。
三、案經花蓮縣警察局花蓮分局移請臺灣花蓮地方法院檢察署檢察官偵查起訴。
    理  由
一、訊據被告乙○○對於在右揭時、地寄藏系爭制式手槍一枝（含彈匣一個）、子彈
    八顆之事實坦白承認，惟矢口否認有恐嚇犯行，於原審辯稱：當時伊是要找甲○
    ○理論，因找不到，很生氣，才開槍，當時有敲鐵門，沒人應門，也是怕傷到人
    ，才往一個人以上高度開槍，只是一時氣憤才開槍，並無恐嚇意思，甲○○亦未
    心生畏懼云云，於本院調查中辯稱：伊未恐嚇，且伊係攜槍自首云云。
二、經查：（一）被告未經許可，寄藏系爭制式槍、彈之事實，除據被告迭於偵審中
    供承外，並有照片二十幀在卷可佐，復有扣案手槍一枝、子彈二顆、彈頭一顆、
    彈殼六顆可證，而扣案之槍、彈、彈頭、彈殼經送內政部警政署刑事警察局鑑定
    結果，認手槍係美國SMITH&WESSON廠口徑九MM之制式半自動手槍，槍管內具五條
    右旋來復線，機械性能正常，可擊發子彈，具殺傷力；子彈二顆（均已試射）均
    係制式口徑九MM子彈，均具殺傷力；而被告在Ｅ＆ＺＰＵＢ店前，持扣案手槍擊
    發六顆子彈後，其中彈頭一顆及彈殼六顆，係已擊發制式口徑九MM彈頭及彈殼，
    比對結果，均係同一槍枝所擊發，該彈殼六顆與扣案制式槍枝試射之彈殼比對結
    果，其彈底紋痕特徵相吻合，係由該槍枝擊發等情，亦有該局鑑定通知書附卷可
    參。（二）刑法第三百零五條之恐嚇罪，所稱以加害生命、身體、自由、名譽之
    事，恐嚇他人者，係以使人生畏怖心為目的，而通知將加惡害之旨於被害人而言
    ，最高法院五十二年台上字第七五一號判例可資參照。而其恐嚇行為，無論直接
    或間接恐嚇，若致生危害安全者，即構成本罪。亦即所表示者，在客觀上一般人
    認為足以構成威脅，以致被恐嚇者之生活狀態陷於危險不安之境，即屬相當，即
    受惡害之通知者因而心生畏懼有不安全之感覺已足，至通知方法，不以直接通知
    被害人為必要，間接通知亦無不可。本件案發當日，被告於凌晨五時許，持槍往
    甲○○經營之Ｅ＆ＺＰＵＢ店鐵捲門連續射擊六顆子彈之前，被告即曾於同日凌
    晨三時許，二度與案外人卓宏益分持鋁棒，前往該店，將店內物品、設備搗毀，
    此為被告所自承，復核與卓宏益供述相符，並經證人龍玉美、江菀妤、趙力中供
    稱甚詳。被告於警訊自承第一次搗毀Ｅ＆ＺＰＵＢ店內物品離開現場後，約過了
    五分鐘，心想老闆應會回去，所以再折返該店，．，於是伊與卓宏益又分持鋁棒
    進入該店將店內物品搗毀（見八十八年七月十七日警訊筆錄）等語，且於本院調
    查中供陳：我係要找甲○○，問其為何毆打勸架的我，因找不到他，所以砸毀店
    內物品等語。是被告果僅因一時氣憤思欲報復，其先後二度嚴重搗毀甲○○經營
    之Ｅ＆ＺＰＵＢ店內設備，依常情，應已足宣洩其氣憤情緒，詎被告不僅在第三
    度前往Ｅ＆ＺＰＵＢ店找甲○○理論時，特意攜帶槍枝，甚至於當日Ｅ＆ＺＰＵ
    Ｂ店已停止營業而鐵門亦已關閉，仍朝鐵門「連續射擊六顆子彈」。以被告之年
    齡、智識，應知以手槍連續射擊六顆子彈，客觀上必使人產生心理上之畏懼，被
    告仍執意為之，顯然早已超越單純之氣憤，其基於恐嚇故意開槍，至為灼然，所
    辯：並無恐嚇故意，純屬飾卸之詞，不足採信。至被告持槍射擊之際，被害人甲
    ○○雖不在Ｅ＆ＺＰＵＢ店內，惟該店係甲○○經營既為被告所明知，被告仍持
    槍往該店鐵門連續擊發六顆子彈，其意欲甲○○得知槍擊事件甚明，且亦當然知
    悉事後甲○○必然獲知上情。是事後不論被害人甲○○係經由警方通知或店內員
    工告知，抑或自行得知槍擊事件，均已達被告通知惡害於甲○○之目的。至被害
    人甲○○於偵查中即供稱：知道槍擊事件，有一點害怕等語（見偵查卷第二三頁
    第四行），雖其於原審法院審理時改稱：沒有感覺等語（見原審卷第四六頁第四
    行），顯與吾人日常生活經驗有違，應係事後被告就毀損部分與伊達成和解後，
    為息事寧人所為避重就輕迴護被告之詞，不足為有利於被告之證據。綜上所述，
    本件事證已臻明確，被告犯行，應堪認定。
三、核被告乙○○所為，係犯槍砲彈藥刀械管制條例第七條第四項之未經許可寄藏手
    槍罪、同條例第十二條第四項之未經許可寄藏子彈罪及刑法第三百零五條之恐嚇
    危害安全罪。按寄藏與持有，均係將物置於自己實力支配之下，惟寄藏必先有他
    人之持有行為，而後始為之受寄代藏，故寄藏之受人委託代為保管，其保管之本
    身所為之持有，係寄藏之當然結果，法律上不另就持有予以論罪，先予敘明。本
    件被告以一寄藏槍、彈行為，觸犯二罪名，應依想像上競合犯從較重之槍砲彈藥
    刀械管制條例第七條第四項之未經許可寄藏手槍罪論處。又被告係於八十七年三
    、四月間即受寄代藏系爭槍、彈，八十八年七月十六日凌晨，被告因遭甲○○友
    人毆打，心生不滿，持前開藏放之槍、彈射擊，而為恐嚇行為，二者時間相隔長
    達一年三個月之久，犯意顯然各別，難認此二罪間，有何方法結果之牽連關係，
    自應分論併罰，公訴人認二者間具裁判上一罪關係，容有誤解。次按所謂自首係
    指犯人對於未發覺之罪，向檢察官、司法警察官或其他執行司法警察官之職務者
    ，報告自己之犯罪事實，而自願接受法院之裁判而言，又刑法第六十二條所謂發
    覺，固非以有偵查犯罪權之機關或人員確知其人犯罪無誤為必要，而於對其發生
    嫌疑時，即得謂為已發覺，但此項對犯人之嫌疑，仍須有確切之根據得為合理之
    可疑者，始足當之，若單純主觀上之懷疑，要不得謂已發生嫌疑，最高法院七十
    二年台上字第六四一號判例可資參酌。證人即本件查獲之警員丙○○於原審審理
    中證述：槍擊後，我們先找店老闆甲○○，透過老闆找員工，得知店在凌晨被搗
    毀二次，我們問老闆，之前有無與人糾紛，老闆說晚上十一點多在金皇后有與人
    發生爭執，七月十六日下午，我們到金皇后調錄影帶，．．，透過錄影帶，鎖定
    三個對象，一個是乙○○，一個是陳俊民、另一個是卓宏益，當時確定名字是陳
    俊民，其他只知長相，後來七月十六日晚上，就知道其他二個人名字，．．當時
    認為該三人可能是開槍的人，在七月十七日被告尚未到警局說明前，就懷疑被告
    涉案，且被告七月十七日到案後，僅承認毀損部分，槍擊部分則矢口否認，在七
    月十七日被告離開後，經過暗訪，被告涉案程度很高，所以透過管道策動被告投
    案等語（見原審卷第二四頁倒數第六行起）。於本院調查中，更證述：我們了解
    案情後，知道開槍之人與金皇后ＫＴＶ案有關，知道三人涉案，且循其他管道確
    定乙○○開槍，因其於案發後即離開花蓮，在八十七年七月十七日案發隔一天，
    其聘請律師至分局就砸毀Ｅ＆ＺＰＵＢ店案和解，但對於開槍事絕口不提，因其
    請律師來，我們認其有所防備，且當時亦無事證證明其有開槍，我於八十七年七
    月十六日有至乙○○住處查證，其未在家，其於十七日由律師陪同至分局制作筆
    錄，僅對傷害、毀損案陳述，其離開分局後，我們始知悉其涉嫌槍擊案，再策動
    其投案，其於二十一日到分局始承認犯案等語。且被告辯護人亦自承「被告當時
    是說他涉嫌毀損部分，所以我就陪同他到警局，當時我問被告是否涉及槍擊案，
    他說沒有」（見原審卷第二六頁第四行），此外復有被告於八十八年七月十七日
    之警訊筆錄可佐，足證本件被告在八十八年七月二十一日警訊中坦承持槍射擊之
    前，警方就本件槍擊事件，早對被告依確切根據為合理之可疑，從而，本件被告
    於八十七年七月二十一日至分局供承槍擊案，即與法定自首要件有間。又犯違反
    槍砲彈藥刀械管制條例之罪，於偵查中或審判中自白，並供述全部槍砲、彈藥、
    刀械之來源及去向，因而查獲或因而防止重大危害治安事件之發生者，減輕或免
    除其刑，固為槍砲彈藥刀械管制條例第十八條第四項前段所明定。本件被告雖供
    述系爭槍、彈係已去世之友人梁東生委託保管，惟其供述未因而查獲任何其他案
    件，此見花蓮縣警察局花蓮分局八十八年七月二十一日市警刑字第四一二三號移
    送書僅列被告一人為犯罪嫌疑人可知，復未「因而防止重大危害治安事件之發生
    」，自與前開減輕或免除其刑規定之要件不合自明。原審因依前開法條分別論科
    ，並審酌被告犯後雖表悔意，態度尚可，惟寄藏制式槍枝、子彈時間長達一年三
    個月，嚴重危害社會治安，僅因一時與人發生不快，隨即開槍示威恫嚇，顯見其
    好勇鬥狠之性格，惡性重大，實不宜輕處等情，量處被告寄藏手槍罪，有期徒刑
    伍年貳月，併科罰金新台幣伍萬元，又以加害命之事恐嚇他人致生危害於安全罪
    ，有期徒刑肆月，並定其應執行之刑，罰金部分並諭知易服勞役之折算標準，以
    示懲儆。並說明扣案之美國SMITH&WESSON廠之制式半自動手槍一枝（含彈匣一個
    ）為違禁物，應依刑法第三十八條第一項第一款規定宣告沒收之，而扣案之制式
    口徑九MM子彈二顆因鑑定時均已試射，及彈頭一顆、彈殼六顆，均已非屬違禁物
    ，則不予宣告沒收，於法並無不合，量刑亦稱允當，被告仍執陳詞上訴，指摘原
    判決不當，核無理由，應予駁回。
據上論斷，應依刑事訴訟法第三百六十八條，判決如主文。
本案經檢察官翟光軍到庭執行職務。
中      華      民         國      八十九      年    三    月   三十一  日
                                    審判長法官    謝  志  揚
                                          法官    何  方  興
                                          法官    闕  銘  富
右正本證明與原本無異。
如不服本判決應於判決送達後十日內向本院提出上訴狀。其未述理由者，並應於提
出上訴狀後十日內向本院補提理由狀（須附繕本）。
                                        書記官    邱  廣  譽
中      華      民         國      八十九      年    三    月   三十一  日


司法院資訊處製作；財團法人民間司法改革基金會備份。
